【裁判字號】    98,上易,253
【裁判日期】    980507
【裁判案由】    家庭暴力防治法
【裁判全文】
臺灣高等法院臺南分院刑事判決         98年度上易字第253號
上  訴  人
即  被  告  丙○○
上列上訴人因違反家庭暴力防治法案件，不服臺灣雲林地方法院
九十七年度易字第八七○號中華民國九十八年二月二十七日第一
審判決（起訴案號：臺灣雲林地方法院檢察署九十七年度偵字第
三九七九號、九十七年度偵字第四五九七號），提起上訴，本院
判決如下：
    主  文
原判決關於丙○○被訴於九十七年七月七日晚間十時許起至同月
八日下午一、二時許間之某時違反保護令部分及定執行刑部分均
撤銷。
丙○○被訴於九十七年七月一日至同年月二十日間違反保護令部
分無罪。
其餘上訴駁回。
    事  實
一、丙○○曾因傷害案件，經臺灣雲林地方法院北港簡易庭以九
    十六年度港簡字第三五九號判處有期徒刑二月，減為有期徒
    刑一月，緩刑二年，緩刑期間付保護管束，於民國九十七年
    七月十七日確定，緩刑期間至九十九年七月十六日屆滿。其
    夫何秋芳係乙○○之繼子，其與乙○○係直系姻親關係，二
    人間具有家庭暴力防治法第三條第三款所定之家庭成員關係
    。丙○○前經臺灣雲林地方法院於九十七年七月一日，以九
    十七年度家護字第二一二號通常保護令，裁定其不得對乙○○實施身體或精神上不法侵害之行為；不得直接或間接對於
    乙○○為騷擾、通話之聯絡行為，該通常保護令之有效期間
    為一年確定。詎丙○○於九十七年七月九日收受上開民事通
    常保護令，並知悉保護令之內容後，因不滿已屆八十一歲之
    乙○○居住在雲林縣北港鎮○○里○○路八五號，竟基於違
    反上開保護令之犯意，於九十七年八月五日晚間八時五分許
    ，前往乙○○位於北港鎮○○路八五號之住處客廳內（非公
    共場所），辱罵乙○○：「好去死了」、「不要再丟人現眼
    」、「死了後沒法見祖先」等語，而對乙○○為騷擾之行為
    。
二、案經乙○○訴由雲林縣警察局北港分局報告臺灣雲林地方法
    院檢察署檢察官偵查後提起公訴。
    理  由
壹、證據能力方面：
(一)按被告以外之人於審判外之言詞或書面陳述，除法律有規定
    者外，不得作為證據，刑事訴訟法第一百五十九條第一項定
    有明文。次按被告以外之人於審判外之陳述，雖不符刑事訴
    訟法第一百五十九條之一至之四之規定，而經當事人於審判
    程序同意作為證據，法院審酌該言詞陳述或書面陳述作成時
    之情況，認為適當者，亦得為證據；當事人、代理人或辯護
    人於法院調查證據時，知有同法第一百五十九條第一項不得
    為證據之情形，而未於言詞辯論終結前聲明異議者，視為有
    前項之同意，同法第一百五十九條之五復有明文。
(二)次按被告以外之人於偵查中向檢察官所為陳述，除顯有不可
    信之情況者外，得為證據，同法第一百五十九條之一第二項
    定有明文。偵查中對被告以外之人（包括丁○、鑑定人、告
    訴人、被害人及共同被告等）所為之偵查筆錄，或被告以外
    之人向檢察官所提之書面陳述，性質上均屬傳聞證據。惟現
    階段刑事訴訟法規定檢察官代表國家偵查犯罪、實施公訴，
    依法其有訊問被告、丁○及鑑定人之權，丁○、鑑定人並須
    具結，而實務運作時，檢察官偵查中向被告以外之人所取得
    之陳述，原則上均能遵守法律規定，不致違法取供，其可信
    度極高。職是，被告以外之人前於偵查中已具結而為證述，
    除反對該項供述得具有證據能力之一方，已釋明「顯有不可
    信之情況」之理由外，不宜以該丁○未能於審判中接受他造
    之反對詰問為由，即遽指該丁○於偵查中之陳述不具證據能
    力。
(三)又按刑事訴訟法上「證據排除原則」，係指將具有證據價值
    ，或真實之證據因取得程序之違法，而予以排除之法則。而
    私人之錄音、錄影之行為所取得之證據，應受刑法第三百一
    十五條之一與通訊保障及監察法之規範，私人違反此規範所
    取得之證據，固應予排除。惟依通訊保障及監察法第二十九
    條第三款之規定「監察者為通訊之一方或已得通訊之一方事
    先同意，而非出於不法目的者，不罰」，通訊之一方非出於
    不法目的之錄音，所取得之證據，即無證據排除原則之適用
    （最高法院九十二年度臺上字第二六七七號、九十四年度臺
    上字第七一六號判決意旨參看）。
(四)被告丙○○就檢察官所舉所有書面證據及原審審理提示證據
    之證據能力，於原審行準備程序及審理時主張如下（見原審
    卷第十七頁反面至第十九頁、第二六頁正反面、第三五頁反
    面、第五五頁至第四七頁、第七八頁）：
  1.丁○即告訴人乙○○九十七年七月九日、九十七年八月五日
    警詢筆錄，屬被告以外之人於審判外之陳述，不同意作為證
    據。
  2.丁○乙○○九十七年九月十六日偵訊筆錄、丁○甲○○九十
    七年九月十六日偵訊筆錄、丁○林川裕九十七年十月七日偵
    訊筆錄，不同意作為證據。
  3.電話錄音帶一捲係偽造，原審所勘驗之錄音內容，並非其本
    人聲音，不同意作為證據。
  4.甲○○手機翻拍照片二張，並非於其上所顯示之日期所拍攝
    ，不同意作為證據。
  5.扣案錄音設備MP4所顯示之錄音日期，已經他人變造，且錄
    音檔名稱REC08、REC09、REC010、複製REC07雖是其本人聲
    音，然均係撥打予甲○○，並非撥打予被害人，又REC011所
    顯示之聲音不太像其本人聲音，故此部分錄音內容均不同意
    作為證據。
  6.對於檢察官所舉其餘所有書面及言詞陳述之證據能力，均同
    意列為證據。
(五)本院認為：
  1.丁○乙○○九十七年七月九日、九十七年八月五日警詢筆錄
    ，均為被告以外之人於審判外之書面陳述，因被告不同意作
    為證據使用，又無符合例外得作為證據之情形，依上開法律
    規定，自不得作為被告是否成立犯罪之證據。
  2.丁○乙○○九十七年九月十六日偵訊筆錄、丁○甲○○九十
    七年九月十六日偵訊筆錄、丁○林川裕九十七年十月七日偵
    訊筆錄，業經檢察官命其等具結，有各該筆錄及結文附卷可
    佐（見臺灣雲林地方法院檢察署九十七年度偵字第三九七九
    號卷第二二頁至第二六頁、第三六頁至第三七頁），且被告
    未釋明上開供述有何顯不可信之情況，依上揭說明，丁○乙○○、甲○○、林川裕於偵查中之證言，自均具有證據能力
    。至於證明力如何，則屬本院自由裁量、判斷之範圍。
  3.扣案之電話錄音帶（有三通電話錄音）一捲，經原審勘驗結
    果，發現三通電話錄音內容均係一名女子在大聲指摘、謾罵
    七十歲、八十歲之繼母侵占某房屋，不肯搬離該處，丟人現
    眼等話語（見原審卷第二五頁反面至第二六頁）。又丁○甲○○於原審審理時證稱：我有提供錄音帶給警察轉錄，扣案
    的錄音帶就是警察轉錄的，裡面是丙○○撥打電話我們錄下
    來的，第一、二通是九十七年七月十九日在雲林縣北港鎮○○里○○路一四九號我們家錄製，第三通則是在北港鎮○○
    路五一六巷七六號我二哥那邊錄製的，她每次打電話來就開
    始講一大堆等語（見原審卷第二八頁至第二九頁），且被告
    於原審行準備程序時亦自承該錄音內容係其本人聲音無誤等
    語（見原審卷第十八頁反面至第十九頁），再參以被告於原
    審行準備程序及審理時一再指摘被害人乙○○應搬離雲林縣
    北港鎮○○里○○路八五號，確與上開電話錄音三通內容指
    摘之情形大致相符，堪認該電話錄音三通內容確係被告之聲
    音無訛。另該電話錄音內容，原係經與被告電話通話之另一
    方予以錄音，再由警察以錄音帶予以轉錄，且該錄音之內容
    為被告指摘乙○○不肯搬離北港鎮○○里○○路八五號之事
    ，而當初錄音之目的係為保留被告撥打電話指摘、謾罵之證
    據，並非出於不法之目的，且非出於暴力、刑求等方式而取
    得，整個過程講話順暢，復經原審勘驗屬實，再參酌證據排
    除之目的係在杜絕偵察機關之違法搜索、監察，而未及於私
    人之合法蒐證行為，依照前開最高法院判決意旨，前開錄音
    取得之證據（即錄音帶一卷及原審勘驗之電話譯文三通），
    即具有證據能力。至於證明力如何，則屬本院自由裁量、判
    斷之範圍。
  4.甲○○手機翻拍之照片二張（見原審卷第三九頁），係經原
    審當庭翻拍自甲○○手機之內容（見原審卷第二六頁反面）
    ，乃傳達翻拍當時手機內容之真實情況，而該手機係以科學
    、機械之方式，對於所拍攝內容所為忠實且正確之紀錄，即
    顯示九十七年七月八日，在北港鎮○○路八五號乙○○住處
    前張貼有記載「繼母不可居住我常常來住避免吵架快走」等
    語字條之事實，故該手機翻拍照片二張非屬供述證據，自不
    適用傳聞法則，應有證據能力。至於證明力如何，則屬本院
    自由裁量、判斷之範圍。
  5.扣案之少年何○靜（八十六年八月出生，真實姓名詳卷，係
    乙○○之孫女）所有多媒體播放器MP4（儲存有電話錄音）
    一部，係經原審於九十七年十二月二十六日下午庭期結束前
    ，當庭撥打電話請雲林縣警察局北港分局北辰派出所員警於
    同日下午五時五十分許以前，前往雲林縣北港鎮○○路一四
    九號甲○○住處查扣，該員警即於同日下午五時三十五分許
    ，在該處查扣少年何○靜所有之MP4一部，有原審審理筆錄
    一份、員警用以裝置該MP4一部之信封袋一只（上面有註明
    查扣時間、地點）可證。又經原審於九十八年一月九日當庭
    勘驗該部MP4之內容，發現該部MP4之系統顯示日期並未經過
    設定，無論何時轉錄，其所顯示之日期均為九十四年一月一
    日，有原審勘驗筆錄一份及九十七年十二月三十一日翻拍MP
    4顯示內容之照片三張在卷可稽（見原審卷第四五頁、第五
    八頁至第五九頁），是自難僅以該部MP4播放內容所顯示之
    日期為九十四年一月一日，遽認有遭他人變造日期之情形。
    再經原審勘驗上開MP4之播放內容結果，發現錄音檔名稱REC
    08、REC09、REC010、REC011、複製-REC07之播放內容，均
    有一名女子在大聲指摘、謾罵對方不肯搬離某房屋，要求對
    方趕快搬走等話語（見原審卷第四六頁至第四七頁反面）。
    又丁○何○靜於原審審理時證稱：該部MP4是我從九十七年
    使用到現在，裡面的錄音都是丙○○打電話過來的，因為祖
    母乙○○說要聲請保護令，就叫我錄音當作證據，警察去我
    家拿MP4那一天，我將電腦內儲存的一月份及七月份資料夾
    儲存到MP4去，那是我之前怕刪掉才存在電腦的，一月份的
    資料夾我不確定是什麼時候錄製的，七月份的資料夾是我在
    九十七年七月二十日幾號錄製的，我不會調整MP4的系統設
    定時間，所以不管什麼時候錄音，系統日期都是九十四年一
    月一日等語（見原審卷第四八頁至第五一頁反面），且被告
    於原審勘驗該部MP4錄音內容時，亦自承錄音檔名稱REC08、
    REC09、REC010、複製REC07係其本人聲音無誤等語（見原審
    卷第四六頁至第四七頁），再參以被告於原審行準備程序及
    審理時一再指摘告訴人乙○○應搬離雲林縣北港鎮○○里○○路八五號，確與上開MP4錄音內容指摘之情形大致相符，
    堪認錄音檔名稱REC011播放錄音內容確係被告之聲音無訛。
    另上開MP4播放之電話錄音內容，原係經電話通話之另一方
    予以錄音，再轉錄至該部MP4內，且該錄音之內容為被告指
    摘乙○○不肯搬離北港鎮○○里○○路八五號之事，而當初
    錄音之目的係為保留被告撥打電話指摘、謾罵之證據，並非
    出於不法之目的，且非出於暴力、刑求等方式而取得，整個
    過程講話順暢，復經原審勘驗屬實，再參酌證據排除之目的
    係在杜絕偵察機關之違法搜索、監察，而未及於私人之合法
    蒐證行為，依照前開最高法院判決意旨，該錄音取得之證據
    （即上開MP4一部及原審勘驗之電話譯文五通），即具有證
    據能力。至於證明力如何，則屬本院自由裁量、判斷之範圍
    。
  6.除上開爭執外，被告對於其餘所有具傳聞性質之書面及言詞
    陳述之證據能力，於原審行準備程序及審理時均表明同意列
    為證據，本院審酌各該審判外供述證據及書面作成時之情況
    ，製作當時之過程、內容、功能等情況，其取得並無違法情
    形，具備合法可信之適當性保障，經綜合判斷，與本件犯罪
    待證事實，具有關連性，核無可信度明顯過低之情事，復經
    原審及本院於審判期日就上開證據依法進行調查、辯論，認
    具適當性，均得作為證據。
貳、有罪部分：
一、訊據上訴人即被告丙○○矢口否認有於上開犯罪事實欄所示
    之時、地，騷擾告訴人乙○○之違反保護令犯行，辯稱：九
    十七年八月五日我有到北港鎮○○路八五號找乙○○，但我
    沒有辱罵乙○○「好去死了」、「不要再丟人現眼」、「死
    了後沒法見祖先」，而乙○○一直居住我的房子，她不要侵
    占我的房子就沒事云云。
二、經查：
  1.被告丙○○之夫何秋芳係乙○○之繼子，被告與乙○○係直
    系姻親關係，二人間具有家庭暴力防治法第三條第三款所定
    之家庭成員關係，被告前經臺灣雲林地方法院於九十七年七
    月一日以九十七年度家護字第二一二號通常保護令，裁定其
    不得對乙○○實施身體或精神上不法侵害之行為；不得直接
    或間接對於乙○○為騷擾、通話之聯絡行為，該通常保護令
    之有效期間為一年確定，且被告於九十七年七月九日收受上
    開民事通常保護令，知悉保護令之內容等事實，業經被告於
    偵查中及原審審理時坦承在卷（見偵字第三九七九號卷第三
    一頁、原審卷第五四頁、第七九頁正反面），並有臺灣雲林
    地方法院九十七年度家護字第二一二號民事通常保護令及臺
    灣雲林地方法院送達證書各一份在卷可稽（見雲林縣警察局
    北港分局雲警港偵字第0000000000號卷第七頁至
    第十頁、原審卷第六八頁），洵堪認定。
  2.被告於九十七年八月五日晚間八時五分許，前往雲林縣北港
    鎮○○路八五號乙○○住處，業據被告於偵查中及原審審理
    時坦承在卷（見偵字第三九七九號卷第六頁、第三十頁、原
    審卷第十九頁反面至第二十頁、第七九頁反面至第八十頁）
    ，並據丁○乙○○於偵查中及原審審理時證述甚詳（見偵字
    第三九七九號卷第二二頁、原審卷第三三頁反面至第三四頁
    ），核與丁○即警員林川裕於檢察官偵訊時證述之情節相符
    （見偵字第三九七九號卷第三六頁），堪以認定。
  3.丁○乙○○於偵查中及原審審理時證稱：九十七年八月五日
    晚間八時許，丙○○跟警察去我家，我打開門後，她就進去
    把客廳的中門反鎖，我跟警察在客廳裡，她在客廳的中門裡
    面，她就說我去死了，不要再丟人現眼，死了後沒法見祖先
    ，後來警察踢門，她才把門打開等語（見偵字第三九七九號
    卷第二二頁、原審卷第三三頁反面至第三四頁）；丁○即警
    員林川裕於偵查中亦證稱：我因勤務中心通報北港鎮○○路
    八五號有人吵鬧喧嘩，就到現場處理案件，丙○○在門口叫
    乙○○開門，乙○○看到警方在門口才開門，開門後丙○○
    就衝進去大門進去的第二個門，就是樓梯口的木門，把門鎖
    起來，別人就進不去廚房及二樓，她就鎖在裡面叫房子是她
    的，叫我們都出去，不要理她，大約十幾分鐘才有我把門撞
    開，撞開後她還是一直叫類似的話，還罵乙○○，有（聽到
    丙○○罵乙○○去死一死，不要再丟人現眼，死後沒法見祖
    先）等語（見偵字第三九七九號卷第三六至三七頁），足認
    被告於九十七年八月五日晚間八時五分許，在雲林縣北港鎮
    ○○路八五號乙○○住處之客廳內（非公共場所），確有辱
    罵乙○○：「好去死了」、「不要再丟人現眼」、「死了後
    沒法見祖先」等語屬實。是被告事後空言否認有辱罵乙○○
    之騷擾行為，所辯顯係飾卸之詞，不足採信。
  4.從而，此部分事證已臻明確，被告以騷擾方式違反保護令之
    犯行堪予認定，應依法論科。
三、按家庭暴力防治法所稱「家庭暴力」者，謂家庭成員間實施
    身體或精神上不法侵害之行為。查被告丙○○之夫何秋芳係
    被害人乙○○之繼子，被告與被害人乙○○係直系姻親關係
    ，二人間具有家庭暴力防治法第三條第三款所定之家庭成員
    關係。次按稱「家庭暴力」者，謂家庭成員間實施身體或精
    神上不法侵害之行為；稱騷擾者，謂任何打擾、警告、嘲弄
    或辱罵他人之言語、動作或製造使人心生畏怖情境之行為之
    犯罪，是被告對乙○○辱罵「好去死了」、「不要再丟人現
    眼」、「死了後沒法見祖先」等語，屬家庭暴力防治法第二
    條第三款之騷擾行為，核係犯家庭暴力防治法第六十一條第
    二款之違反保護令罪。
四、原審以上訴人即被告丙○○罪證明確，因予適用家庭暴力防
    治法第六十一條第二款，刑法第十一條前段、第四十一條第
    一項前段之規定，審酌被告對法院核發之保護令內容置之不
    理，不斷騷擾高齡已八十一歲之被害人乙○○，罔顧法紀，
    暨其智識程度、犯罪手段及所生危害等一切情狀，量處有期
    徒刑三月，及諭知易科罰金之折算標準。本院經核原判決認
    事用法俱無不合，量刑亦稱妥適，被告上訴意旨否認犯罪，
    指摘原判決不當，非有理由，應予駁回。
參、無罪部分：
一、本件公訴意旨另略以：被告丙○○於九十七年七月一日至同
    年月二十日間，持續撥打電話至乙○○居住之雲林縣北港鎮
    ○○路八五號及雲林縣北港鎮○○里○○鄰○○路一四九號
    ，辱罵乙○○「好死了」、「活這麼老做什麼」、「不要丟
    人現眼」等語。並在乙○○居住之雲林縣北港鎮○○路八五
    號門口，張貼內容為「繼母快搬走好丟臉三代在走法院都說
    謊第一」、「繼母快離開不要在這吵架很丟臉不沒出錢」、
    「繼母不可居住我常常來住避免吵架快走」（業應檢察官當
    庭更正）等語之紙條，騷擾乙○○而違反上開民事保護令。
    因認被告就此部分涉犯家庭暴力防治法第六十一條第二款之
    違反保護令罪嫌。
二、訊據被告丙○○堅詞否認有上述違反保護令之犯行，辯稱：
    我都是打電話給甲○○，我沒有打電話給乙○○，我不知道
    00－0000000號是誰的電話；「繼母快搬走好丟臉
    」的字句，是我張貼在雲林縣北港鎮○○路八五號，但那是
    在九十七年五月二十一日張貼的，我於九十七年七月七日有
    去雲林縣北港鎮○○路八五號居住，但我在同日晚上十點半
    就離開等語。
三、經查：
(一)被告自九十七年七月一日起至同年月二十日止，持續撥打電
    話至雲林縣北港鎮○○路八五號騷擾乙○○部分：
  1.觀諸卷附在雲林縣北港鎮○○路八五號申裝之電話00－0
    000000號雙向通聯紀錄，發見被告丙○○自九十七年
    七月一日起至同年月二十日止，僅於九十七年七月四日晚間
    十一時十六分許至同日晚間十一時三十九分許止，接續以住
    處之電話000－0000000號撥打至北港鎮○○路八
    五號申設之電話00－0000000號共計十三次，及於
    九十七年七月五日晚間十時四十分許，以上開電話000－
    0000000號撥打至上開電話00－0000000號
    一次（見原審卷第四八頁反面、四九頁）。又丁○乙○○於
    偵查中及原審審理時證稱：丙○○從九十七年七月一日至九
    十七年七月二十日會打電話來文星路八五號住處罵我，他曾
    經半夜打電話給我，也是在罵，丙○○的先生及小孩都沒有
    打電話給我過等語甚詳（見偵字第三九七九號卷第二三頁至
    第二四頁、原審卷第三五頁）；丁○即乙○○之女甲○○於
    偵查中亦證稱：之前丙○○都用000－0000000號
    電話撥打，她都用電話騷擾、辱罵，她有撥打過文星路八五
    號0000000號電話，內容是說叫我媽媽乙○○趕快搬
    家，有時問我媽媽死了沒，死了不要通知他們，還罵我媽媽
    是惡魔等語明確（見偵字第三九七九號卷第二三頁至第二四
    頁）。再參以被告丙○○於偵查中自承：我用000－00
    00000號撥打電話給甲○○等語（見偵字第三九七九號
    卷第三一頁），及於原審行準備程序及審理時一再指摘乙○○應搬離雲林縣北港鎮○○里○○路八五號，衡情若非不滿
    乙○○居住在北港鎮○○路八五號住處之被告，實難想像被
    告住處之其他家屬有何使用000－0000000號，於
    九十七年七月四日晚間十一時十六分許起之夜深人靜時刻，
    在二十三分鐘內接續撥打多達十三次之電話至乙○○住處之
    動機？是上開電話共計十四通，應均係被告撥打予乙○○無
    訛。
  2.被告係於九十七年七月九日始收受上開民事通常保護令，並
    知悉保護令之內容，業如上述，則被告於收受該保護令之前
    ，尚無從知悉該通常保護令之內容。故被告於九十七年七月
    四日、同年月五日撥打上開電話共計十四通予乙○○之際，
    既尚未知悉上開通常保護令之內容，縱其意在騷擾，亦難認
    其主觀上有何違反保護令罪之犯意，此部分自不得以違反保
    護令罪相繩。此外復無任何積極證據，足資證明被告自民國
    九十七年七月六日起至同年月二十日止之期間，確有撥打電
    話至雲林縣北港鎮○○路八五號乙○○住處，騷擾乙○○，
    自難認被告涉犯違反保護令之罪嫌。
(二)被告自九十七年七月一日起至同年月二十日止，持續撥打電
    話至雲林縣北港鎮○○里○○路一四九號騷擾乙○○部分：
  1.觀諸卷附在雲林縣北港鎮○○里○○路一四九號申裝之電話
    00－0000000號雙向通聯紀錄，發見被告丙○○自
    九十七年七月十六日下午一時十七分許至同日下午三時四十
    一分許止，接續以住處之電話000－0000000號撥
    打至北港鎮○○里○○路一四九號申設之電話00－000
    0000號五次；自九十七年七月十九日下午五時四分許至
    同日晚間十一時五十一分許，接續以上開電話000－00
    00000號撥打至上開電話00－0000000號五次
    ；自九十七年七月二十日凌晨零時九分許至同日凌晨零時十
    二分許，接續以上開電話000－0000000號撥打至
    上開電話00－0000000號二次，有該通聯紀錄在卷
    可稽（見原審卷第四六頁反面、四七頁）。
  2.丁○甲○○於原審審理時證稱：我母親及三哥的小孩住在雲
    林縣北港鎮○○路八五號，但她生病或有什麼事情，我都會
    帶她去北港鎮○○里○○路一四九號我那邊住，丙○○打電
    話到我住處時，應該也不知道我母親在我住處，我不知道她
    用意何在，她每次打電話來就開始講話，她打電話到我住處
    應該是要騷擾我等語（見原審卷第二七頁反面至第二九頁）
    ；丁○乙○○於原審審理時亦證稱：我有去住我女兒那邊一
    、二次，我晚上都是去她那邊吃飯，我在我女兒甲○○住處
    曾接到丙○○電話，但她都沒有問我是誰，一開始就開始罵
    ，我們都沒有罵她等語（見原審卷第三二頁反面至第三四頁
    ），顯見被告撥打電話至北港鎮○○里○○路一四九住處時
    ，對於被害人乙○○是否有在該處，毫無所悉。又由被告於
    電話接通之際，不待詢問通話之另一方為何人，即開始謾罵
    觀之，益見被告撥打電話騷擾之對象並非針對乙○○。是被
    告辯稱撥打電話至北港鎮○○里○○路一四九號，係要找甲○○等語，尚非無據。從而，被告自九十七年七月十六日下
    午一時十七分許至同日下午三時四十一分許止，接續撥打電
    話00－0000000號五次；自九十七年七月十九日下
    午五時四分許至同日晚間十一時五十一分許，接續撥打電話
    00－0000000號五次；自九十七年七月二十日凌晨
    零時九分許至同日凌晨零時十二分許，接續撥打電話00－
    0000000號二次，既無法證明被告欲騷擾之對象係被
    害人乙○○。自難認有何違反家庭暴力防治法第六十一條第
    二款之違反保護令罪。此外復無任何積極證據，足資證明被
    告自民國九十七年七月一日起至同年月十五日止之期間，確
    有撥打電話至北港鎮○○路一四九號住處，騷擾乙○○之情
    事，自難認被告涉犯違反保護令之罪嫌。
(三)被告丙○○於九十七年七月一日至同年月二十日間，在乙○○居住之雲林縣北港鎮○○路八五號門口，張貼內容為「繼
    母快搬走好丟臉三代在走法院都說謊第一」、「繼母快離開
    不要在這吵架很丟臉不沒出錢」、「繼母不可居住我常常來
    住避免吵架快走」（業應檢察官當庭更正）等語部分：
  1.被告曾在雲林縣北港鎮○○路八五號乙○○住處門口前之樑
    柱（公眾得出入之場所），公然張貼「繼母快搬走好丟臉三
    代在走法院都說謊第一」、「繼母快離開不要在這吵架很丟
    臉不沒出錢」、「繼母不可居住我常常來住避免吵架快走」
    等字樣之字條各一張，業據被告於偵查中及原審審理時坦承
    在卷（見偵字第三九七九號卷第三十頁、原審卷第五四頁）
    ，並有辱罵字條影本一份（見第0000000000號警
    卷第十一頁）、手機翻拍照片四張（見原審卷第四十頁）在
    卷可稽。
  2.丁○甲○○於偵查中及原審審理時證稱：丙○○在九十七年
    七月七日那天來北港鎮○○路八五號住，因為她都罵我母親
    ，罵得很難聽，所以我那天就帶我母親去我那邊住；當天晚
    上十點我經過那邊看時，門是關著，門口沒有張貼紙條；丙○○在九十七年七月八日離開，鄰居約下午一、二點跟我們
    說她門都沒有關，叫我們過去關門；我們發見是九十七年七
    月八日張貼紙條在門口；我姪女就用手機將門口張貼的紙條
    拍攝下來的，我女兒有將字條拿回來，我有把它影印起來等
    語（見偵字第三九七九號卷第二三頁、原審卷第三十頁至第
    三二頁），且丁○何○靜於原審審理時亦證稱：我有看過貼
    在北港鎮○○路八五號住處門口的紙條，好像是被告走後，
    我們要去關門看到的，日期不記得等語（見原審卷第五二頁
    正反面），此外，復有手機翻拍照片四張（見原審卷第四十
    頁）附卷可稽，是丁○甲○○、何○靜上開證述之內容，應
    均非子虛。
  3.卷附甲○○手機翻拍之照片二張（見原審卷第三九頁），係
    經原審當庭翻拍自甲○○手機一支之內容（見原審卷第二六
    頁反面），而觀諸其內容係顯示「北港鎮○○路八五號住處
    門口前樑柱張貼有記載『繼母不可居住我常常來住避免吵架
    快走』字語之字條」之拍攝影像，且拍攝日期顯示九十七年
    七月八日，益見丁○甲○○證述於九十七年七月八日下午一
    、二時許以後之某時，在北港鎮○○路八五號住處門口前，
    發現被告所張貼之上開字條三張等語，與事實相符，堪信屬
    實。又參以被告於原審審理時亦不否認其於九十七年七月七
    日有進入北港鎮○○路八五號居住（見原審卷第三二頁），
    及丁○甲○○證述在九十七年七月七日晚間十時許，尚未發
    現該處門口前張貼有上開字條三張，至同月八日下午一、二
    時許，始接獲鄰居通知該處門未關，足認被告應係於九十七
    年七月七日晚間十時許起至同月八日下午一、二時許間之某
    時，在雲林縣北港鎮○○路八五號乙○○住處門口前之樑柱
    ，張貼上開字條三張無訛。至被告辯稱係於九十七年五月二
    十一日張貼上開字條三張，顯係為規避違反保護令犯行而為
    之辯詞，不足採信。
  4.被告在北港鎮○○路八五號乙○○住處門口前之樑柱，公然
    張貼記載「繼母快搬走好丟臉三代在走法院都說謊第一」、
    「繼母快離開不要在這吵架很丟臉不沒出錢」、「繼母不可
    居住我常常來住避免吵架快走」等字樣之字條各一張，依一
    般社會通念，確足以貶損被害人何秋月之社會評價，且已對
    何秋月造成打擾，是被告所為自已該當家庭暴力防治法規範
    之騷擾行為。
  5.綜上所述，被告於九十七年七月七日晚間十時許起至同月八
    日下午一、二時許間之某時，在雲林縣北港鎮○○路八五號
    乙○○住處門口前之樑柱，張貼內容記載「繼母快搬走好丟
    臉三代在走法院都說謊第一」、「繼母快離開不要在這吵架
    很丟臉不沒出錢」、「繼母不可居住我常常來住避免吵架快
    走」等足以騷擾及侮辱乙○○之字條各一張等情，足以認定
    。
  6.惟查被告係於九十七年七月九日始收受上開民事通常保護令
    ，並知悉保護令之內容，業如上述，則被告於收受該保護令
    之前，尚無從知悉該通常保護令之內容。故被告於九十七年
    七月七日晚間十時許起至同月八日下午一、二時許間之某時
    ，在雲林縣北港鎮○○路八五號乙○○住處門口前之樑柱，
    張貼內容記載「繼母快搬走好丟臉三代在走法院都說謊第一
    」、「繼母快離開不要在這吵架很丟臉不沒出錢」、「繼母
    不可居住我常常來住避免吵架快走」等情，既尚未知悉上開
    通常保護令之內容，縱其意在騷擾，亦難認其主觀上有何違
    反保護令罪之犯意，此部分自不得以違反保護令罪相繩。此
    外復無其他事證足證被告收受上開保護令後，仍有張貼紙條
    騷擾乙○○情事，自難謂被告應成立違反保護令之罪。
四、綜上所述，參互印證，公訴人所指之上開部分，依調查所得
    證據尚不足以證明被告確有違反上開行為，被告辯無上開犯
    行，尚堪採信，此外復查無其他積極證據足資證明被告有公
    訴人所指犯行，應認為不能證明被告犯罪。原審就上述參、
    無罪部分三、(一)、(二)部分，認被告並無違反保護令，固
    無不合，惟就上述參、無罪部分三、(三)部分，未予詳查，
    遽就被告被訴於九十七年七月七日晚間十時許起至同月八日
    下午一、二時許間之某時違反保護令部分予論罪科刑，尚有
    未洽，被告上訴意旨，否認此部分犯罪，為有理由，自應由
    本院將原判決此部分及定執行刑部分撤銷，就其被訴於九十
    七年七月一日至同年月二十日間違反保護令部分改為無罪之
    諭知，以期適法。
據上論斷、應依刑事訴訟法第三百六十八條、第三百六十九條第
一項前段、第三百六十四條、第三百零一條第一項，判決如主文
。
本案經檢察官郭珍妮到庭執行職務。
中    華    民    國    98    年    5     月    7     日
                  刑事第四庭    審判長法  官  吳志誠
                                      法  官  陳珍如
                                      法  官  高明發
以上正本證明與原本無異。
不得上訴。
                                      書記官  歐貞妙
中    華    民    國    98    年    5     月    8     日
附錄本案論罪科刑法條：
家庭暴力防治法第六十一條：
違反法院依第十四條第一項、第十六條第三項所為之下列裁定者
，為本法所稱違反保護令罪，處三年以下有期徒刑、拘役或科或
併科新臺幣十萬元以下罰金：
  一、禁止實施家庭暴力。
  二、禁止騷擾、接觸、跟蹤、通話、通信或其他非必要之聯絡
      行為。
  三、遷出住居所。
  四、遠離住居所、工作場所、學校或其他特定場所。
  五、完成加害人處遇計畫。


司法院資訊處製作；財團法人民間司法改革基金會備份。
